臺灣臺南地方法院新市簡易庭民事判決
110年度新簡字第53號
原      告  李修暭
訴訟代理人  李涵如
被      告  黃國平

上列當事人間請求確認本票債權不存在事件，經本院於民國110
年4月8日言詞辯論終結，判決如下：
    主      文
確認被告所持有本院一○九年度司票字第三四一八號本票裁定所
載如附表一編號1至7所示之本票，對原告之本票債權不存在。
訴訟費用新臺幣陸仟零陸拾元由被告負擔。
    事實及理由
一、原告起訴主張：附表一編號1至7所示之本票（下稱系爭本票
    ）及附表二編號1至13所示之本票（下稱另案本票）是被告
    逼迫原告所簽發連號且同金額、同日期，並非債務金額之保
    證票，伊並未收到系爭本票之票載金額。被告前已持另案本
    票向本院聲請本票裁定，而經本院以109年度司票字第3799
    號裁定准予強制執行，詎被告復持系爭本票向本院聲請本票
    裁定，經本院再以109年度司票字第3418號裁定准予強制執
    行，致伊權益受有損害，爰依法提起本件訴訟等語。並聲明
    ：如主文第1項所示。
二、被告則以：原告係因向伊借款，始簽發系爭本票，原告都是
    到伊經營之檳榔攤，伊直接以現金交付借款等語置辯。並聲
    明：原告之訴駁回。
三、得心證之理由：
　㈠按確認之訴非有即受確認判決之法律上利益者，不得提起。
    所謂即受確認判決之法律上利益，係指法律關係之存否不明
    確，原告主觀上認其在法律上之地位有不安之狀態存在，且
    此種不安之狀態，能以確認判決將之除去者而言（最高法院
    52年台上字第1240號判例意旨參照）。又本票執票人，依票
    據法第123 條規定，聲請法院裁定許可對發票人強制執行，
    係屬非訟事件，此項聲請之裁定，及抗告法院之裁定，僅依
    非訟事件程序，以審查強制執行許可與否，並無確定實體上
    法律關係存否之效力，如發票人就票據債務之存否有爭執時
    ，應由發票人提起確認之訴，以資解決（最高法院57年台抗
    字第76號判例意旨參照）。查本件被告執有以原告名義簽發
    之系爭本票，聲請並經本院於民國109年12月31日以109年度
    司票字第3418號本票裁定准予強制執行等情，業經本院職權
    調取上開本票裁定強制執行事件卷宗核閱無訛，則系爭本票
    既由被告持有且已行使票據權利，而原告否認系爭本票債權
    ，顯然兩造就系爭本票債權存在與否已發生爭執，如不訴請
    確認，原告在私法上之地位將有受侵害之危險，則原告提起
    本件確認本票債權不存在之訴，即有確認之法律上利益，合
    先敘明。
　㈡按確認法律關係不存在之訴，如被告主張其法律關係存在時
    ，應由被告負舉證責任。又本票固為無因證券，票據債務人
    雖不得以自己與發票人或執票人前手間所存在之抗辯事由，
    對抗執票人；惟於確認法律關係不存在之訴，及票據關係之
    前後手直接當事人間，如被告主張法律關係存在，而原告否
    認有被告於訴訟中所主張之法律關係成立之原因事實並求為
    法律關係不成立之確認者，即應由被告就所主張之法律關係
    存在或法律關係成立原因之事實，負舉證之責（最高法院49
    年台上字第170號判例、20年上字第709號判例可資參照）。
    再按當事人主張有利於己之事實者，就其事實有舉證之責任
    ，民事訴訟法第277條前段定有明文；而金錢借貸契約為要
    物契約，以貸與人「金錢之交付」為該消費借貸契約成立之
    要件。此所謂交付，指貸與人將其對為借貸標的款項之事實
    上管領力移轉與借用人而言。換言之，須借用人就貸與人所
    移轉之款項有自由支配之能力，始足當之（最高法院88年度
    台上字第1858號判決可資參照）。準此，當票據基礎原因關
    係為消費借貸時，消費借貸契約之成立即應由執票人負舉證
    責任，而消費借貸契約依民法第474條第1項規定為要物契約
    ，貸與人交付借款為消費借貸契約之成立要件，執票人既須
    證明消費借貸契約之成立，亦應就交付借款事實存在負舉證
    責任，而非強求票據債務人即原告就債權不存在之事實加以
    舉證。
　㈢系爭本票係由原告親自交付予被告一節，為兩造所不爭執（
    見本院卷第116頁），足認兩造間為系爭本票之直接前後手
    關係，則依前揭所述舉證責任之法則，自應由被告就其主張
    與原告間有消費借貸契約，並有交付借款予原告等情負舉證
    責任。然查，被告雖提出與原告間之WeChat對話紀錄翻拍照
    片，用以證明原告確有積欠被告系爭本票上所記載之金額云
    云（見本院卷第39頁、第47頁至第48頁），惟細繹該對話紀
    錄，固有顯示「談好結果。11月20日。一個月內付清。你查
    詢一下是不是56萬？」等文字，然既為原告否認上開對話與
    系爭本票有關，並以系爭本票與另案本票均係擔保爾後借款
    之用，實際並無取得系爭本票票載金額之借款等語為辯解（
    見本院卷第71頁），則被告即應進一步說明確有交付借款之
    情事或提出對話紀錄之前後文加以佐證，惟迄至本院辯論終
    結前，均未見被告提出，實難使本院僅憑上開對話有論及56
    萬元，遽論與系爭本票有關，而採為對被告有利之認定。再
    者，綜合觀察系爭本票與另案本票，附表一編號1至3之本票
    、附表一編號4與附表二編號1至2所示之本票、附表一編號5
    與附表二編號3至4所示之本票、附表一編號6與附表二編號7
    所示之本票、附表一編號7與附表二編號8所示之本票均係票
    據號碼連號、同金額且同日期之情況，亦有本院110年度新
    簡字第11號判決在卷可查（見本院卷第119頁至第124頁），
    益徵原告所述其有簽發連號且同金額、同日期之保證票，而
    未自被告處取得系爭本票所載之票面金額一節，並非全然不
    可採信。
　㈣被告固又提出和解書1份，用以證明兩造間確實有系爭本票所
    載金額之債務云云（見本院卷第105頁）。惟查，該和解書
    係記載「李修暭因向本人黃國平借貸新台幣陸拾捌萬元整，
    於民國109年4月10協商新臺幣陸拾萬元處理完畢」，此與系
    爭本票票載總金額之56萬元並不相同，且系爭本票均係於上
    開協商日期109年4月10日之後所簽發，足認被告所提出之和
    解書與系爭本票之債務並無關聯，被告上開之主張即難憑採
    。
　㈤至原告雖於本件訴訟過程中，主張有向被告借款128,350元，
    並已償還68,000元等語（見本院卷第71頁），嗣於本院審理
    時改稱此部分與系爭本票無涉，而是與本院110年度新簡字
    第11號判決有關等語（見本院卷第115頁），經核原告上開
    所述，確經本院於110年度新簡字第11號判決中已加以計算
    ，有前揭判決書存卷可參（見本院卷第119頁至第124頁），
    是原告就此部份之主張，即無庸於本件判決重複論斷，併此
    敘明。
四、綜上所述，系爭本票雖係原告所簽發並為被告所持有，然原
    告既主張系爭本票之原因關係債權不存在，雖為被告所否認
    ，然被告未能提出任何證據證明其與原告間有系爭本票所擔
    保之消費借貸契約存在，復未能提出證據證明其係於何時地
    交付借款予原告之事實，是被告既無任何證據可資證明原告
    有向其借款及借款業已交付原告等情，則被告所述即難憑採
    ，則原告主張系爭本票之原因關係不存在乙節堪予採認。從
    而，原告請求確認被告持有系爭本票，對原告之本票債權不
    存在，為有理由，應予准許。
五、末按訴訟費用，由敗訴之當事人負擔；法院為終局判決時，
    應依職權為訴訟費用之裁判，民事訴訟法第78條、第87條第
    1項分別定有明文。查本件訴訟費用為6,060元（即第一審裁
    判費），應由敗訴之被告負擔。　
六、本件為判決基礎之事證已臻明確，兩造其餘攻擊防禦方法及
    舉證，經本院審酌後認與本件判決結果均不生任何影響，爰
    不逐一論列，附此敘明。
七、訴訟費用負擔之依據：民事訴訟法第78條。
中　　華　　民　　國　     110   　年　　4　　月　　28　
　日
　　　　　　　　　新市簡易庭     法       官   施志遠
以上正本係照原本作成。
如不服本判決，應於判決送達後20日內，向本院提出上訴狀並表
明上訴理由（須附繕本）。如委任律師提起上訴者，應一併繳納
上訴審裁判費。
中　　華　　民　　國　  110  　年　　4　　月　　28　　日
             　                                             書 記 官  李慈容
【附表一】：　　　　　　　　　　   （金額均為新臺幣）     編號 發票人 票載金額 發票日 票據號碼 1 李修暭 10萬元 109年4月24日 CH912126 2 李修暭 10萬元 109年4月24日 CH912127 3 李修暭 10萬元 109年4月24日 CH912128 4 李修暭 6萬元 109年4月21日 CH912103 5 李修暭 8萬元 109年4月30日 CH912138 6 李修暭 4萬元 109年7月19日 CH912115 7 李修暭 8萬元 109年7月27日 CH185626 

【附表二】：　　　　　　　　　　   （金額均為新臺幣）     編號 發票人 票載金額 發票日 票據號碼 1 李修暭 6萬元 109年4月21日 CH912101 2 李修暭 6萬元 109年4月21日 CH912102 3 李修暭 8萬元 109年4月30日 CH912136 4 李修暭 8萬元 109年4月30日 CH912137 5 李修暭 9萬元 109年6月3日 CH358612 6 李修暭 9萬元 109年6月3日 CH358614 7 李修暭 4萬元 109年7月19日 CH912116 8 李修暭 8萬元 109年7月27日 CH185627 9 李修暭 6萬元 109年8月3日 CH358621 10 李修暭 6萬元 109年8月3日 CH358622 11 李修暭 5萬元 109年8月13日 CH358623 12 李修暭 4萬元 109年9月12日 CH912131 13 李修暭 4萬元 109年9月12日 CH912132